臺灣高等法院臺南分院刑事裁定
110年度毒抗字第521號
抗  告  人  臺灣臺南地方檢察署檢察官
被      告  甲○○
上列被告因違反毒品危害防制條例案件，經檢察官聲請送觀察、
勒戒，抗告人不服臺灣臺南地方法院110年6月2日第一審裁定（
110年度毒聲字第557號），提起抗告，本院裁定如下：
    主  文
原裁定撤銷，發回臺灣臺南地方法院。
    理    由
一、本件抗告意旨略以：被告前因施用毒品案件，雖經臺灣臺南
    地方法院於民國110年4月14日以110年度毒聲字第370號裁定
    送勒戒處所觀察、勒戒，然該案被告施用毒品之日期為109
    年12月9日，核與本案被告施用毒品之日期（108年11月8日
    、109年8月15日、109年11月22日）不同，是本案尚非就被
    告之同一犯罪事實重複聲請送觀察、勒戒，乃原審裁定逕予
    駁回聲請，自屬於法有違。為提出抗告，請將原裁定撤銷，
    發回原審法院更為適當合法之裁定等語。
二、按毒品危害防制條例業於109年1月15日修正公布，自109年7
    月15日施行生效，其中第20條、第23條將施用毒品之刑事處
    遇程序「5年後再犯」、「5年內再犯」之追訴要件，均修正
    為「3年後再犯」、「3年內再犯」。現行毒品危害防制條例
    既認施用毒品者具有「病患性犯人」特質，強調「治療勝於
    處罰」、「醫療先於司法」，對於該條例第20條第3項及第2
    3條第2項所謂「3年後（內）再犯」，自應跳脫以往窠臼，
    以「3年」為期，建立「定期治療」之模式。準此，第20條
    第3項規定中所謂「3年後再犯」，只要本次再犯（不論修正
    施行前、後）距最近1次觀察、勒戒或強制戒治執行完畢釋
    放，已逾3年者，即該當之，不因其間有無犯第10條之罪經
    起訴、判刑或執行而受影響（最高法院109年度台上大字第3
    826號裁定意旨參照）。次按犯毒品危害防制條例第10條之
    罪者，檢察官應聲請法院裁定，令被告入勒戒處所觀察、勒
    戒，同條例第20條第1項定有明文。而保安處分開始執行後
    ，未執行完畢前，又受同一保安處分之宣告者，仍僅就原執
    行之保安處分繼續執行之，保安處分執行法第4條之1第2項
    亦定有明文。觀察勒戒處分並非刑罰，而係具有強制治療之
    特殊處遇方式，自應有保安處分執行法之適用，法院受理後
    案時，審查被告之前未曾受觀察勒戒之執行，應依毒品危害
    防制條例第20條第1項，裁定將被告送觀察勒戒，不受前案
    觀察勒戒裁定之影響。至於被告受2個觀察勒戒之裁定，檢
    察官應依保安處分執行法第4條之1之規定執行其一，被告不
    致於受到重覆執行之不利益（臺灣高等法院92年庭長法律問
    題研討會、同院暨所屬法院88年度法律座談會刑事類第38號
    提案結論意旨、同院104年度毒抗字第176號裁定意旨參照）
    。
三、經查，被告前因施用毒品案件，經裁定送觀察、勒戒後，於
    100年8月1日因認無繼續施用傾向而出所，此後即無任何接
    受觀察、勒戒或強制戒治之紀錄，有臺灣高等法院被告前案
    紀錄表各1份在卷可稽，是本件被告各次施用第二級毒品犯
    行，距前次觀察、勒戒執行完畢釋放，均已逾3年，依上開
    規定，自應重啟觀察、勒戒程序。被告雖另因施用毒品案件
    ，經臺灣臺南地方法院以110年度毒聲字第370號裁定令入勒
    戒處所施以觀察、勒戒，然該裁定效力並不及於被告本件被
    查獲之其餘施用毒品行為，故檢察官非不得再就本件被告各
    施用毒品行為，聲請法院裁定將被告送觀察、勒戒，僅就同
    時存在之數裁定，擇一執行即可。原審對此部分未予詳究，
    遽以被告上開施用毒品犯行，業經裁定送觀察、勒戒為由，
    駁回檢察官本件聲請，容有未洽。故檢察官所指尚未無據，
    其抗告係有理由，應由本院撤銷原裁定，發回原審法院，另
    為妥適之處置。
據上論結，應依刑事訴訟法第413條前段，裁定如主文。
中　　華　　民　　國　　110 　年　　7 　　月　　5 　　日
                  刑事第四庭    審判長法  官  郭玫利
                                      法  官  蔡廷宜
                                      法  官  曾子珍
以上正本證明與原本無異。
不得再抗告。
　　　　　　　　　　　　　　　　　　　書記官  李淑惠　　
中　　華　　民　　國　　110 　年　　7 　　月　　5 　　日